【裁判字號】    96,上訴,3968
【裁判日期】    970619
【裁判案由】    組織犯罪防制條例等
【裁判全文】
臺灣高等法院刑事判決                96年度上訴字第3968號
上  訴  人  臺灣臺北地方法院檢察署檢察官
上  訴  人
即  被  告  辰○○
選任辯護人  邱創舜律師
上  訴  人
即  被  告  辛○○
上  訴  人
即  被  告  庚○○
選任辯護人  翁方彬律師
被      告  戊○○
被      告  己○○
被      告  午○○
被      告  子○○
選任辯護人  許巍騰律師
上列上訴人因被告等槍砲彈藥刀械管制條例等案件，不服臺灣臺
北地方法院90年度訴字第1274號，中華民國96年6 月12日第一審
判決（起訴案號：臺灣臺北地方法院檢察署90年度偵字第13321
號），提起上訴，本院判決如下：
    主  文
原判決關於辰○○部分、庚○○傷害林明賢部分、辛○○傷害周
昱宏部分均撤銷。
辰○○未經許可，持有手槍，處有期徒刑伍年陸月，併科罰金新
臺幣壹拾萬元，罰金如易服勞役，以新臺幣壹仟元折算壹日，扣
案具殺傷力之美國ＷＡＬＨＥＲ廠製、ＰＰＫ／Ｓ形式、口徑零
點三八零吋、槍號：ＳＩ五八八九六號、管制編號000000
0000號之制式半自動手槍壹把及可供口徑零點三八零吋制式
手槍使用之達姆九０之制式子彈貳顆（原扣案伍顆，試射用罄
顆，餘貳顆）均沒收之；又共同以脅迫使人行無義務之事，處有
期徒刑陸月，減為有期徒刑月；又以加害生命、身體之事，恐
嚇他人致生危害於安全，處有期徒刑月，減為有期徒刑壹月又
拾伍日。應執行有期徒刑伍年柒月，併科罰金新臺幣壹拾萬元，
罰金如易服勞役，以新臺幣壹仟元折算壹日，扣案具殺傷力之美
國ＷＡＬＨＥＲ廠製、ＰＰＫ／Ｓ形式、口徑零點三八零吋、槍
號：ＳＩ五八八九六號、管制編號0000000000號之制
式半自動手槍壹把及可供口徑零點三八零吋制式手槍使用之達姆
九０之制式子彈貳顆（原扣案伍顆，試射用罄顆，餘貳顆）均
沒收之。
辛○○共同傷害人之身體，處有期徒刑陸月，如易科罰金，以銀
元佰元即新臺幣玖佰元折算壹日，減為有期徒刑月，如易科
罰金，以銀元佰元即新臺幣玖佰元折算壹日。
庚○○共同傷害人之身體，處有期徒刑壹年肆月，減為有期徒刑
捌月。
其他上訴駁回。
    事  實
一、辛○○、戊○○及己○○（戊○○經原審判處有期徒刑四月
    確定，己○○經原審判處有期徒刑六月確定）於民國90年1
    月27日晚間某時，在臺北市○○路錢櫃KTV 內，與周昱宏、
    林明賢、丁○○、黃田濃，因唱歌細故發生爭執，竟基於共
    同傷害林明賢之犯意聯絡，由辛○○持鐵製茶壺、戊○○及
    己○○則徒手，共同毆打林明賢，致林明賢受有鼻樑斷裂之
    傷害。嗣經周昱宏、丁○○將其送往和平醫院就診。
二、壬○○（經原審判處有期徒刑一年四月確定）於民國90年4
    月21日凌晨4 時許，與友人朱國豪（偵查中通緝）共同前往
    臺北市○○○路○ 段270 號「音速檸檬PUB 」時，因見曾有
    怨隙之周昱宏，竟連絡未○○（偵查中通緝）、庚○○（原
    判決誤載為受未○○之邀）及其他姓名年籍不詳之成年男子
    共7 、8 人分持西瓜刀及槍枝到場，庚○○即與壬○○、朱
    國豪、未○○等人共同基於傷害周昱宏身體之犯意聯絡，由
    其中一名姓名年籍不詳、身高約175 公分、身材瘦削、戴深
    色帽子、穿休閒服之成年男子，持槍對空鳴射4 槍警告威嚇
    後，庚○○等人即一擁而上圍住周昱宏，庚○○、壬○○徒
    手毆打周昱宏，未○○則持西瓜刀砍殺周昱宏，致周昱宏受
    有：(一)左下肢兩處深部撕裂傷；(二)右下肢深部及淺部撕裂傷
    共21處，其中右小腿深部撕裂傷傷及伸拇長肌、伸趾長肌、
    脛前肌，且上述肌肉之肌腱共6 處斷裂；(三)右小腿腓骨神經
    斷裂；(四)右側脛骨及腓骨骨折等傷害。嗣經丁○○將周昱宏
    送往臺安醫院急救。
三、辰○○係位於臺北市○○街18巷21號「TT‧PUB 」之實際負
    責人，竟未經許可，自90年初某日至90年6 月1 日為警查獲
    為止，持有具殺傷力之美國WALHER廠製、PPK/S 形式、口徑
    0.380 吋、槍號：SI58896 號、管制編號0000000000號之制
    式半自動手槍1 把及可供口徑0.380 吋制式手槍使用之達姆
    90之制式子彈5 顆（原扣案5 顆，試射3 顆用罄，餘2 顆）
    。
四、戌○○（經原審判處有期徒刑四月，嗣撤回上訴確定）受雇
    於辰○○在「TT‧PUB 」擔任會計工作，癸○○（經原審判
    處有期徒刑四月確定）則為「TT‧PUB 」之吧台服務生。緣
    辰○○於90年4 月初，受方昆明所託，向乙○○催討債務，
    辰○○、戌○○、癸○○乃基於共同強制乙○○行無義務之
    事之犯意聯絡，於90年4 月初某日晚間，邀集方昆明、乙○○前往「TT‧PUB 」商討，待乙○○進入店內某包廂後，辰
    ○○、戌○○即令癸○○拉下鐵門，辰○○則在包廂出示上
    開手槍，以此方式使乙○○心生畏懼，致乙○○不得已而當
    場簽署新臺幣（下同）20萬元借據1 張，並質押其所有「速
    霸陸」廠牌之自用小客車1 輛予方昆明，辰○○、戌○○、
    癸○○始讓乙○○離去。
五、辰○○又於90年4 月28日凌晨2 時40分許，因姓名年籍不詳
    共約10餘名成年男子至「TT‧PUB 」鬧店翻桌，辰○○乃在
    店門口持上開手槍朝店內玻璃射擊1 發，以此加害生命、身
    體（原判決誤贅載財產）之事，恐嚇該10餘名男子，致生危
    害於安全，該10餘名男子因而離去該店。
六、嗣於90年6 月1 日凌晨3 時10分許，經警帶同辰○○在臺北
    市○○街137 巷內之空地大樹下雜物堆中，扣得上開制式手
    槍1 把及制式子彈5 顆（原扣案5 顆，試射3 顆用罄，餘2
    顆）。
七、案經臺北市政府警察局中山分局、大安分局移請臺灣臺北地
    方法院檢察署檢察官偵查起訴。
    理  由
壹、證據能力之判斷：
一、被告對證據能力之意見：
  (一)被告辰○○認：(1)伊遭警員毆打、灌水、電擊而陳述；(2)證
    人寅○○、丑○○警詢陳述係聽聞共同被告癸○○所言，且
    為被告以外之人於審判外之陳述；證人張培嘉之證述亦係間
    接聽聞自他人陳述；證人周子雲、趙竹、卯○○陳述均係
    被告以外之人於審判外之陳述，無證據能力；(3)共同被告戌
    ○○、癸○○、辛○○之陳述未賦予被告反對詰問權，均無
    證據能力；(4)扣案之槍彈係被告受台北市政府警察局大安分
    局員警簡茂林刑求逼被告自白起出，依毒樹果實理論，亦應
    排除其證據能力。
  (二)被告庚○○認：證人A1、C1、A2、A2-1於警詢之指認，均係
    警員在被告等人口卡片事先寫下姓名、綽號，再交證人指認
    ，不符合指認程序，應無證據能力；且證人A2之陳述內容係
    聽聞他人所言，屬傳聞證據，亦無證據能力（見原審卷五第
    106 頁）。
  (三)被告戊○○、子○○認：證人A1、C1、A2、A2-1之陳述均未
    經具結，均無證據能力（見原審卷四第23頁）。
二、關於被告辰○○之供述：
  (一)被告辰○○雖主張其於90年5 月31日、6 月1 日在警局受員
    警刑求，並提出照片5 張附卷（見原審卷一第179 頁信封袋
    ）。惟查被告辰○○於警詢、偵訊中從未自白犯行，並無不
    利於己之陳述。且據證人劉東和即當時為被告辰○○製作筆
    錄之臺北市政府警察局大安分局員警到庭具結證稱：「辰○○意識清楚」、「沒有恐嚇威嚇他」、「他家人也有去，如
    果他有受傷也會跟他家人講」、「我沒有聽說他有反應這件
    事」等情明確（見原審卷一第333 至336 頁）；又觀察被告
    辰○○提出之照片5 張所示，其背部、肩部及腰部固有紅腫
    情形，且據被告自稱係於90年6 月2 日在家中所拍攝，可見
    被告所受上開傷勢應係立即浮現，脫掉上衣即可清楚辨識，
    然衡諸被告既於90年6 月1 日警詢後，隨即移送臺灣臺北地
    方法院檢察署內勤檢察官訊問，被告當時並未向檢察官反應
    刑求一事，此有訊問筆錄在卷可憑（見90年度偵字第13321
    號卷第33至35頁），綜合上述情狀，被告辰○○於原審準備
    程序中始提出上開照片主張遭員警刑求云云，難以採信為真
    ，其所謂扣案之槍彈係遭員警刑求逼出一節，並無憑據，且
    本院認定被告辰○○持有槍彈並非依被告辰○○於警詢時之
    供述（認定之證據詳後述）。
  (二)按「刑事審判上之共同被告，係為訴訟經濟等原因，由檢察
    官或自訴人合併或追加起訴，或由法院合併審判所形成，其
    間各別被告及犯罪事實仍獨立存在。故共同被告對於其他共
    同被告之案件而言，為被告以外之第三人，本質上屬於證人
    ，為確保被告對證人之詰問權，證人於審判中，應依法定程
    序，到場具結陳述，並接受被告之詰問，其陳述始得作為認
    定被告犯罪事實之判斷依據，此觀司法院釋字第582 、592
    號解釋意旨甚明。」，最高法院95年度台上字第2724號判決
    採同一見解。本件證人即共同被告戌○○、癸○○、子○○
    、庚○○於警詢、偵查之陳述，為被告辰○○以外之人於審
    判外之陳述，惟上開證人於審判外之陳述，業經本院審理時
    依證人地位到庭，依法具結陳述後，並予被告辰○○對質詰
    問之機會，且本院審理時，並再提示證人上開各該供述筆錄
    及要旨，由被告辰○○依法辯論，有本院審判筆錄可考，本
    件證人即共同被告戌○○、癸○○、子○○、庚○○上開於
    警詢、偵查之陳述，既已賦予被告辰○○反對詰問權，並踐
    行之合法調查程序，應有證據能力而得作為本院判決之基礎
    。
  (三)至證人戌○○雖主張於製作筆錄前遭員警簡茂林刑求，然查
    證人戌○○於90年5 月31日警詢時亦未自白犯行，且其於90
    年5 月31日到案製作筆錄之前，員警已先於90年5 月17日、
    18日、19日分別詢問證人子○○、張培嘉、周子雲、寅○○
    、丑○○等人（見大安分局卷40、42、44、50、51 頁） ，
    而依據渠等之陳述，認被告辰○○與戌○○共同持有槍、彈
    之罪嫌重大，涉犯槍砲彈藥刀械管制條例第7 條第4項 為最
    輕本刑5 年以上有期徒刑之罪，依刑事訴訟法第76條第4 款
    規定，得逕行拘提。且若被告抗拒拘提、逮捕或脫逃者，得
    用強制力拘提或逮捕之，但不得逾必要之程度，刑事訴訟法
    第90條亦有明文可參。基此，證人簡茂林於原審審理中具結
    證稱：「我們在TT‧PUB 埋伏很久，我們知道裡面有很多人
    ，我們後來進去拘提，壹個壹個查證件，後來才找到戌○○
    ，找到他之後，他坐在椅子上不起來，我們就把他強制帶回
    分局，後來就由我做偵訊筆錄，在2 樓偵訊室，就只有我壹
    個人幫他做筆錄，筆錄是我問他他答，就一直寫，中間也有
    休息吃飯喝飲料，我還有買煙給他抽。他在做筆錄的時候，
    精神狀況很好，意識清楚。當時有錄音。他完全合作」、「
    我沒有打他。也沒有其他同事打他，偵訊室只有我跟他2 個
    人」、「蔡先生有些事情有承認，有些事情否認，槍枝部分
    他都否認」、「（問：偵訊時蔡有沒有說之前有警察去他店
    裡打他？）沒有」等情綦詳（見原審卷一第337 至340 頁）
    ，顯見證人簡茂林逕行拘提證人戌○○時，雖強制將其帶回
    警局，仍難遽認已踰刑事訴訟法第90條規定之「必要程度」
    ，且證人戌○○於警局內精神狀況良好，意識清楚，製作筆
    錄過程合作，亦難逕認其陳述乃違背自由意志。況觀諸證人
    戌○○於該次警詢之陳述，與此後於偵訊及原審審理中之陳
    述內容，並無顯著翻供之情形，則證人戌○○主張其於警局
    遭刑求云云，查無實據可憑，自難採信。
三、關於證人A1、C1、A2、A2-1之陳述：
  (一)按被告以外之人於檢察事務官、司法警察官或司法警察調查
    中所為之陳述，與審判中不符時，其先前之陳述具有較可信
    之特別情況，且為證明犯罪事實存否所必要者，得為證據；
    又被告以外之人於審判中有所在不明而無法傳喚或傳喚不到
    者，其於檢察事務官、司法警察官或司法警察調查中所為之
    陳述，經證明具有可信之特別情況，且為證明犯罪事實之存
    否所必要者，得為證據，92年9 月1 日增訂施行之刑事訴訟
    法第159 條之2 、第159 條之3 第3 款定有明文。按現行刑
    事訴訟法並無關於指認犯罪嫌疑人、被告（下以犯罪嫌疑人
    稱之）程序之規定，如何經由被害人、檢舉人或目擊證人以
    正確指認犯罪嫌疑人，自應依個案之具體情形為適當之處理
    。依法務部於90年5 月間頒布之「法務部對於指認犯罪嫌疑
    人程序要點」、「人犯指認作業要點」及90年8 月20日內政
    部警政署 (90) 警署刑偵字第9655號函訂定發布「警察機關
    實施指認犯罪嫌疑人程序要領」均規定，於偵查過程中指認
    犯罪嫌疑人，係採取「選擇式」列隊指認，而非一對一「是
    非式的單一指認」；供選擇指認之數人在外形上不得有重大
    的差異；實施照片指認，不得以單一相片提供指認，並避免
    提供老舊照片指認；指認前應由指認人先陳述嫌疑人的特徵
    、不得對指認人進行誘導或暗示等程序，固可提高指認的正
    確度，以預防指認錯誤之發生。然指認之程序，固須注重人
    權之保障，亦需兼顧真實之發現，確保社會正義實現之基本
    目的。基此，法院就偵查過程中所實施之第一次指認（禁止
    重覆指認），應綜合指認人於案發時所處之環境，是否足資
    認定其確能對犯罪嫌疑人觀察明白、認知犯罪行為人行為之
    內容，該事後依憑個人之知覺及記憶所為之指認是否客觀可
    信，而非出於不當之暗示等事項，為事後審查，並說明其認
    定指認有無證據能力之理由。倘指認過程中所可能形成之記
    憶污染、誤導判斷，均已排除，且其目擊指認亦未違背通常
    一般日常生活經驗之定則或論理法則，指認人於審判中，並
    已依人證之調查程序，陳述其出於親身經歷之見聞所為指認
    ，並依法踐行詰問之程序，而非單以指認人之指認為論罪之
    唯一依據，自不得僅因指認人之指認程序與上開不具法拘束
    力之要點（領）規範未盡相符，遽認其無證據能力。亦即，
    案發後之初次指認，無論係司法警察（官）調查或檢察官偵
    查中所為，常重大影響案件之偵查方向甚或審判心證，自當
    力求慎重無訛，故除被告或犯罪嫌疑人係社會（地區）知名
    人士、熟識親友、特徵顯著、曾長期近距接觸、現行犯或準
    現行犯，或其他無誤認之虞者，方得採行當面、單獨之指認
    外，皆應依訴訟制度健全國家之例，以「真人列隊指認」方
    式為之，不宜以單獨一人供指認，或僅提供單一照片，甚或
    陳舊相片，以作指認，更不得有任何暗示、誘導之不正方法
    ，否則其踐行之程序即非適法，自難認已具備傳聞法則例外
    之可信性要件（最高法院著有95年度臺上字第3026號判決、
    95年度臺上字第1172號判決要旨可參）。經查：
  (1)本案證人A2、C1於警詢時，雖就起訴書所載恐嚇取財部分指
    認被告庚○○、辛○○、癸○○及子○○在場，惟查：
  證人C1與被告庚○○、辛○○、癸○○、子○○均非舊識，
    輔以證人C1於偵訊中自承：「我當天躲在角落，看到側面，
    無看清楚面目」等情（見90年度偵字第16694 號卷第43頁）
    ，且關於警詢時之指認程序，據其於原審審理中證稱：據證
    人C1證述：「警察拿4 張照片給我看」、「我是看到相片上
    面的名字，相片上面就已經有寫名字」（原審卷五第54頁）
    、「（問：警察是拿什麼樣的照片給你指認？）兩張彩色的
    ，兩張黑白的照片」、「（問：綽號『SNOOPY』你是如何知
    道的？）是照片上面寫的」、「（問：你怎麼知道有『小寶
    』綽號？）這些綽號都是照片上面看到的」、「（問：這些
    人去砸店過幾次？）我只有遇過1 次而已」（見原審卷五第
    57頁），綜合證人C1當時躲在角落，與鬧事之人相距甚遠，
    未正面注視渠等面目，又僅見過1 次，且證人C1於警詢時並
    未詳述被告4 人之特徵，況員警供其指認之照片亦未附卷，
    據證人C1證稱當時供其指認之照片係被告庚○○、辛○○、
    癸○○、子○○各1 張，有彩色、黑白，其上已記載被告等
    人姓名、綽號，實有誘導證人之虞，且員警先於90年6 月間
    詢問被告庚○○、癸○○，嗣於90年8 月間再詢問證人C1（
    見中山分局卷第22頁），顯見員警已對被告庚○○、癸○○
    已有一定程度之瞭解後，始詢問證人C1，則員警非無提示證
    人C1關於被告等人之年籍、綽號之可能，等客觀情狀，實難
    認為證人C1之指認具備可信性之要件，應不具證據能力。
  證人A2固與被告庚○○、辛○○、癸○○、子○○亦非舊識
    ，但證人A2係KTV 酒店之負責人，據證人A2稱：「由我本人
    與庚○○、邵伯凱、癸○○及子○○等人談了很久」（見中
    山分局卷第16頁），復經證人A2於原審詰問中稱：「（問：
    之前你在中山分局長春派出所至做筆錄，當時警察有提供相
    片讓你指認到店裡勒索保護費的嫌犯，你是否還記得？）不
    記得，但是那時候印象比較清楚，應該不會錯」等語（見原
    審卷五第6 頁），是證人A2為協調保護費之事，與被告庚○○、辛○○、癸○○、子○○面對面晤談甚久，則其應可辨
    識被告等人，且證人A2於原審詰問時亦表示當時指認應係無
    誤。從而，證人A2既然已表示其於警詢時，與案發時間相隔
    較近，印象較為清晰，應認其於警詢時之指認顯有較可信之
    情形，應具證據能力。至證人A2之陳述除指認以外之其他部
    分，詳後述。
  (2)至於證人A1、A2-1等人於警詢時就起訴所載恐嚇取財部分雖
    指認被告庚○○、辛○○、癸○○、子○○，但渠等於原審
    審理中經合法傳喚、拘提均未到庭具結證述，且據證人A1於
    偵訊時稱：鬧事時不在場，事後拜託朋友轉交10萬元等節（
    見90年度偵字第16694 第41頁反面），可見證人A1從未與鬧
    事之人或收受金錢之人見面，故其指認顯難有何特別可信之
    情形。另關於不詳之人於90年5 月下旬至臺北市○○○路某
    酒店鬧事之經過，由於負責人A2係經A2-1通知後始到場協調
    ，則證人A2-1所述乃卷內足以認定該部分犯行之唯一證據，
    然證人A2-1既未於原審審理中到庭說明其指認之憑據，又無
    其他證據足以佐證其於警詢時之指認有何可信之特別情況可
    言，自難遽認證人A2-1於警詢時之指認足可採為認定被告庚○○、辛○○、癸○○、子○○犯罪之證據基礎。綜上，應
    認證人A1、A2-1於警詢時之陳述均無證據能力。
  (二)再按我國刑事審判，採直接審理原則及言詞審理原則，使法
    院從直接審理及言詞審理中有關人員之陳述，獲致態度證據
    ，以形成正確之心證；若偵查機關訊問證人後製作之筆錄，
    係該證人轉述傳聞自第三人之陳述，法院就該「傳聞陳述」
    無從傳喚該第三人以直接及言詞審理之方式，予以調查而形
    成正確之心證，復不能使被告行使正當法律程序所保障之反
    對詰問權，該「傳聞陳述」即應無證據能力，最高法院有94
    年度臺上字第3171號判決要旨足憑。查證人A2於原審審理中
    自承：「我不認得手槍，應該是我另一個同事講的」、「印
    象很模糊，但是記得的印象大部分是店裡的人告訴我的」等
    情（見原審卷五第9 頁），而其聽聞對象之一即證人A2-1又
    經原審傳喚、拘提均未到庭陳述，已如前述，從而證人A2於
    警詢、偵訊及原審審理中指認被告等人及陳述被告等人鬧事
    、砸店、勒索保護費等情節，既係聽聞自A2-1或其他店內同
    事轉述，並非基於其親身經驗所為之陳述，均難採為認定被
    告庚○○、辛○○、癸○○、子○○有何恐嚇取財犯行之證
    據。
  (三)至於證人A1、C1、A2、A2-1於偵訊中未經檢察官命具結所為
    之陳述，現行刑事訴訟法第158 條之3 規定：「證人、鑑定
    人依法應具結而未具結者，其證言或鑑定意見，不得作為證
    據」，雖係於92年9 月1 日始修正施行之明文規定，惟按「
    訊問證人之筆錄，以在檢察官或法官面前作成，並經踐行刑
    事訴訟法所定訊問證人之程序者為限，始得採為證據」，組
    織犯罪防制條例第12條第1 項中段已有明文，且「證人應命
    具結」亦為92年9 月1 日修正施行前之刑事訴訟法第186 條
    前段所明定，又證人保護法第11條雖明定：依該法有保密身
    分必要之證人，於偵查或審理中為訊問時，應以蒙面、變聲
    、變像、視訊傳送或其他適當隔離方式為之，然亦無排除刑
    事訴訟法規定證人應命具結之規定。因此，最高法院曾以88
    年度臺上字第647 號判決表示：證人在刑事訴訟程序中所為
    供述，須依法具結始具證據能力等旨明確。亦即，證人應命
    具結而未命具結所為之陳述，毋論依92年9 月1 日修正前、
    後之刑事訴訟法及相關法律規定，均應認為不具證據能力。
    從而，本案證人A1、C1、A2、A2-1於偵訊中，本應由檢察官
    命渠等具結後所為陳述，始認具憑信性擔保之證據，方有證
    據能力；但檢察官於偵訊時，未命渠等具結，則渠等於偵訊
    中之陳述，自不得認為具有證據能力。
四、關於證人張培嘉、周子雲、寅○○、丑○○、趙哠竹、卯○○於警詢、偵訊之陳述：
  (一)證人卯○○於警詢時陳述：「後來辰○○返回店內稱槍是他
    開的，大家都不許講出去，當作沒事情發生」等語（大安分
    局卷第114 頁），證人周子雲則稱：「他（辰○○）曾打電
    話跟我說：『槍是我開的，而你是實際負責人，你要是怎麼
    樣，也脫離不了關係』」等語（見大安分局卷第45頁反面）
    ，乃證人卯○○、周子雲親自聽聞被告辰○○本人之自白，
    與一般目擊證人轉述之傳聞性質不同。且證人周子雲於警詢
    之陳述，業經原審審理時依證人地位到庭，依法具結陳述後
    ，並予被告辰○○對質詰問之機會，且原審審理時，並再提
    示證人上開供述筆錄及要旨，由被告辰○○依法辯論，本件
    證人周子雲於警詢之陳述，既已賦予被告辰○○反對詰問權
    ，並踐行之合法調查程序，應有證據能力而得作為本院判決
    之基礎。另證人卯○○因所在不明而無法傳喚，其於司法警
    察調查中所為之陳述，與證人周子雲證述之內容相符，具有
    可信之特別情況，且為證明犯罪事實之存否所必要者，依上
    揭刑事訴訟法第159 條之3 第3 款規定，亦有證據能力。
  (二)證人張培嘉於警詢時並未指稱被告辰○○開槍，其於原審審
    理中證稱：「聽到有人說有人開槍，然後玻璃就破了，我不
    知道是誰開槍，我也不記得是何人說有人開槍的，當時我是
    聽到別人說是辰○○開槍，但是我並沒有親眼看到是辰○○
    開槍，我也忘記告訴我的人是何人」等語（見原審卷四第13
    6 頁至第137 頁），是證人張培嘉既未聞見開槍過程，亦未
    聽聞被告辰○○之供述，為證人自不適格。
  (三)而證人趙竹：「後來辰○○返回店內要大家不要亂講話，
    當作沒事情發生」、「癸○○已下班不在場；我聽到槍聲往
    門外看時，發現辰○○跑離現場」、「被砸店當天，我看見
    辰○○持有一把銀色上彈匣之手槍在店內炫耀」等語（見大
    安分局卷第112 頁反面至第113 頁），均係親見親聞之經過
    ，尚無間接聽聞自他人或有何個人意見、臆測之詞。又證人
    經本院傳拘無著，其於警詢之供述，與上揭證人卯○○、周
    子雲證述之內容相符，具有可信之特別情況，且為證明犯罪
    事實之存否所必要者，依刑事訴訟法第159 條之3 第3 款規
    定，亦有證據能力。
  (四)至證人丑○○：「就聽大家私底下討論『陳大哥』剛剛開槍
    等語」（見大安分局卷第51頁反面），及證人寅○○於警詢
    時均稱：「聽見『小金』說剛剛陳大哥開槍」（見大安分局
    卷第50頁反面），可見渠等均係間接聽聞自共同被告癸○○
    或不詳之人所言，此部分之間接陳述自不得採為認定被告辰
    ○○持槍犯行之證據。
貳、有罪部分（即撤銷部分）：
一、認定事實所憑之證據及理由：
甲、被告辰○○部分：
    訊據被告辰○○固不否認係「TT‧PUB 」之實際負責人，惟
    矢口否認持有手槍、子彈、開槍、脅迫乙○○簽下借據及質
    押車輛之犯行，辯稱：扣案手槍、子彈係被告庚○○所有
    ，由被告戌○○掩埋，伊沒有槍，亦沒有在店內開槍；嗣又
    改稱槍彈係蔡文通所有，因大安分局要求伊一定要交槍，遂
    由戌○○拜託申○○將之丟在草叢裡。方昆明確與乙○○
    在店內商談債務之事，伊與癸○○有坐下來聊一下，最後乙○○自願簽下借據，與伊無關，伊叫癸○○拉下鐵門係因當
    時已凌晨4 時，店裡打烊，嗣乙○○駕駛其所有「速霸陸」
    自用小客車離去，並無質押云云。惟查：
  (一)就被告辰○○未經許可持有手槍、子彈一事：
  (1)證人癸○○即受雇於被告辰○○之吧台服務生，於檢察官偵
    訊時陳稱：「我看過陳亮槍1 ～2 次，他在弄子彈，拿子彈
    再裝退，有看過銀色、黑色2 支不同的」等語（見90年度偵
    字第16695 號卷第43頁反面），又於原審審理中具結證述：
    「（問：你有沒有看過辰○○有拿槍過？）有，在TT‧PUB
    店裡，他拿一個黑色，壹支是銀色的，黑色的是有轉輪的手
    槍，銀色的是整枝銀色的」、「（問：〔提示90偵13321 第
    16- 1 頁槍枝照片〕你所看到辰○○拿的槍枝是否這一枝？
    ）是的，我可以確定」、「就是有看到他拿，店裡應該很多
    人有看過。我有看到他在拿彈匣、子彈」、「（問：你所稱
    辰○○把玩手槍的意義是什麼？）就是他拿在手上，彈匣拿
    出來裝來裝去」「（問：把玩之後手槍交給誰？）他收起來
    。收到他自己的手提包裡」等情綦詳（見原審卷一第302 頁
    至第303 、307 頁）；於本院復證述其於偵查及原審所述均
    實在，確有看過辰○○拿過一把銀色的槍及有看到子彈。在
    地院所說另一把黑色的槍，因為時間很久，沒有印象，目前
    只能確定銀色那把槍等語（見本院卷第258 至260 頁）。至
    證人所述之被告辰○○另持有之黑色槍枝，既未扣案，無從
    證明具殺傷力而屬槍砲彈藥刀械管制條例所管制之槍枝，是
    僅能認定被告持有如事實欄所載之槍彈。
  (2)證人即受雇於被告辰○○擔任PUB 會計之共同被告子○○於
    偵訊時亦陳述：「（問：之後大安分局起獲之90手槍是何人
    的（包括5 個子彈）提示？）辰○○，他叫戌○○用22萬元
    向蔡之朋友買的。這支槍是他拿店裡槍擊的那支槍」等情明
    確（見90年度偵字第16694 號卷第123 頁）；於本院復證述
    確實有看到辰○○朝店內開槍，甚且指訴被告辰○○威脅其
    要配合辰○○之說詞等語（見本院97年5 月29日審判筆錄）
    。另證人即亦受雇於被告辰○○之共同被告庚○○則稱：「
    他（指被告辰○○）上班會帶手槍來，有時會插在身上，店
    內員工皆知」等語（見90年度偵字第16694 號卷第6 頁），
    於本院復證述先前於偵查中所述均實在（見本院97年5 月29
    日審判筆錄）。參以證人趙竹即「TT‧PUB 」服務生亦於
    警詢時陳述：「被砸店當天，我看見辰○○持有一把銀色上
    彈匣之手槍在店內炫耀」等語（見大安分局卷第113 頁）、
    證人卯○○即「TT‧PUB 」服務生於警詢時陳稱：「我曾看
    見辰○○持有一把銀色上彈匣之手槍在店內炫耀，但看到的
    詳細時間已忘記」等語（見大安分局卷第115 頁），已足認
    定被告辰○○持有槍、彈之事實。且查扣案手槍1 把及子彈
    5 顆（原扣案5 顆，試射用罄3 顆，餘2 顆），確係被告辰
    ○○於90年6 月1 日帶領臺北市政府警察局大安分局員警前
    往臺北市○○街137 巷內之空地所起出，此有扣押證明筆錄
    （收據）、照片、扣押物品清單等件在卷可稽（見90年度偵
    字第13321 號卷第14、16 -1 、117 頁），被告辰○○既知
    槍、彈藏匿地點，益可推認該等槍、彈為其所有。至證人酉
    ○○○即申○○之配偶於本院雖證稱其先生往生前曾看過戌
    ○○來找申○○，申○○有拿著用報紙包著東西，看起來好
    像是把槍枝出去云云，惟其又稱該報紙包起來的東西其確實
    沒有拿起來打開來看，其先生出門時並沒有跟其講那包東西
    是什麼。其不知申○○是否有拿該包東西給戌○○的老闆陳
    先生，也不知戌○○來找申○○談什麼，而該事情係發生在
    九十二或者九十三年等語（見本院97年5 月29日審判筆錄）
    。證人既不知其先生申○○帶何物出門，亦未打開來觀看，
    其所稱看起來好像是槍枝一節，自係推測之詞，且縱有該事
    ，發生之時間亦與被告辰○○持有槍枝而為警查獲之90年6
    月之時間不符，自無法採為有利於被告辰○○之認定。另申
    ○○所出具之自白書為被告以外之人於審判外之陳述，且與
    被告原先辯稱槍枝為庚○○所有一節矛盾，自不足採。
  (3)此外，扣案手槍及子彈經送內政部警政署刑事警察局以比對
    顯微鏡比對法、試射法鑑驗結果，手槍係美國WALHER廠製、
    PPK/S 形式、口徑0.380 吋、槍號：SI58896 號、管制編號
    0000000000號之制式半自動手槍，而子彈乃可供口徑0.380
    吋制式手槍使用之達姆90之制式子彈，均認具殺傷力，此有
    該局90年6 月13日刑鑑字第80128 號鑑驗通知書附卷足憑（
    見90年度偵字第13321 號卷第40頁），係槍砲彈藥刀械管制
    條例所列管之制式手槍、制式子彈，未經許可，不得持有。
    至被告辰○○固於警詢時辯稱：槍、彈係被告庚○○所有，
    伊親見庚○○掩埋在該處，嗣因庚○○跑路，故交由伊處理
    云云（見90年度偵字第13321 號卷第33頁反面），於檢察官
    偵訊中又改稱：槍、彈係戌○○所有，由戌○○掩埋在該處
    云云（見90年度偵字第16694 卷第141 頁），嗣又改稱係申
    ○○所有云云，前後辯解不一，顯係飾詞卸責，不足採信。
    綜上，被告辰○○持有上開制式手槍、制式子彈之犯行，堪
    以認定。
  (二)關於被告辰○○與共同被告戌○○、癸○○脅迫乙○○簽下
    借據及提供車輛質押之行為：
  (1)證人子○○於原審審理中證稱：「（問：你是否看過辰○○
    拿這把槍幫人家要債？）是處理一部白色吉普車的事情，好
    像是幫方昆明跟戌○○這邊的事情」、「當天綽號苦瓜（按
    證人原不識乙○○，綽號苦瓜亦係被告辰○○告知，當係誤
    乙○○之綽號為苦瓜）的人來，辰○○就叫我們用遙控器把
    鐵捲門放下來，之後辰○○就說要跟苦瓜處理事情。之前在
    苦瓜還沒有來之前，辰○○就曾經拿出那把槍，向店裡面的
    小姐炫耀。苦瓜來了之後，他們就坐在最裡面談，戌○○好
    像也在，談的過程我不知道，因為我站在吧台，只知道後來
    辰○○處理好之後，吉普車是給戌○○開」、「（問：當天
    在吧台的時候你有無看到苦瓜來的時候，辰○○拿出那把槍
    ？）我沒有看到辰○○拿出那把槍，我是看到辰○○把槍放
    在方形的包包裡面，放在桌子他坐的位置旁邊」、「苦瓜要
    來的時候，之前辰○○跟我說他要用這種方式處理，一定要
    苦瓜處理這債務就是」（見原審卷四第154 至155 頁）、「
    有看到他們在寫東西，我不知道是寫什麼」、「乙○○看到
    有人專門在等他的樣子，一進來就把門拉下來，他的表情好
    像蠻害怕的樣子，我沒有一直盯著他們看，只有偶爾看一下
    ，乙○○的表情好像蠻害怕的，辰○○與戌○○有在旁邊，
    包包也在旁邊」、「後來他們走出包廂的時候，表情也是感
    覺害怕，要趕快離開的樣子」、「我在警局作筆錄的時候，
    那時記憶最清楚，所以筆錄這樣記載，那就應該是有。戌○○就是大胖」等情綦詳（見原審卷四第157 至159 頁），可
    見被告辰○○、戌○○與乙○○討論償債事宜時，曾出示扣
    案手槍及子彈，且令癸○○將鐵門拉下一半，以此方式脅迫
    乙○○簽下借據，並質押汽車等行無義務之事。
  (2)共同被告戌○○雖否認亮槍之事，但於警詢時自承：「確有
    該件討債事實，但係為方昆明討回5 年前乙○○向其借的約
    新臺幣250 萬元，是我因要恐嚇乙○○才叫『小金』將鐵捲
    門關上，亦是辰○○的意思……結果是乙○○簽下乙張新臺
    幣20萬元借據，及其所有之乙部速霸陸自小客車暫押給方昆
    明，直至還錢，才將該車歸還」（見90年度偵字第16695 號
    卷第61頁反面、第62頁反面）、「我與陳、方是同學，與李
    忠興亦是同學，又做生意，李欠方100 多萬，他們至陳店商
    量這筆債務，我為讓乙○○怕，拉下鐵門一半，叫小金關的
    ，結果李寫1 張20萬切結書交給方昆明」等情（見大安分局
    卷第61頁反面）；於原審審理中自稱：「是自砸店事件之前
    ，某一天方昆明來店裡找我，他說等一下乙○○會來，後來
    我們就在店裡後面聊天，坐在那裡我跟方昆明，後來乙○○
    在凌晨3 點左右過來，當時店裡員工都在，辰○○也在場，
    小金也在場，我們聊高中的事情。欠錢是方昆明跟乙○○的
    事，當天有聊到，我聽他們說乙○○欠方昆明錢，我知道好
    像有百來萬元。當天他們說什麼，我沒有注意聽。辰○○也
    跟我們一起聊。我當時有叫小金把店門先拉下來，辰○○說
    已經下班了，不要再營業了」、「當天方昆明開一台速霸陸
    的車子。我去幫他停車，他說車子是乙○○的。我有看到李
    忠興有寫一張東西交給方昆明，寫什麼內容，我不清楚，大
    概是關於跟錢有關的事情。他們在寫的時候，我在角落跟辰
    ○○聊天」等情（見原審卷一第315頁），是共同被告戌○○亦自承其與被告辰○○有偕同方昆明、乙○○談及償債之
    事，且被告辰○○及戌○○授意癸○○拉下鐵門，促使乙○○心生畏懼，乙○○簽下借據時，被告辰○○及戌○○均在
    旁，又乙○○當天確駕駛速霸陸汽車到場等節。此外，共同
    被告癸○○陳稱：「（問：90年4月初的時候是否有曾經看
    到辰○○跟戌○○跟另外兩個男子在商討債務的事情？）好
    像有這件事。當天快要下班的時候，我在清理杯子，他們在
    店裡後面的包廂，有辰○○、戌○○，還有兩、三個人都是
    男子，說是他們的朋友。他們在講說有人欠老闆的錢，至於
    要如何處理我沒有仔細聽他們怎麼講。戌○○有說打烊了，
    先把鐵門拉一半下來，他們在那裡講話，不會很大聲」等語
    （見原審卷一第303至304頁），亦證實被告辰○○與戌○○
    有與他人商討債務，而伊拉下鐵門等事實無誤。證人方昆明
    則稱：「乙○○欠我錢，他的車子曾經借給我開，因為他的
    錢有時候會拖，所以他的車子借給我開」、「（問：乙○○
    那部車是否速霸陸？）是的」等情（見原審卷四第181頁反
    面至第182頁反面），是證人方昆明亦不否認乙○○積欠債
    務，且其曾駕駛乙○○所有之速霸陸車輛等情非虛。綜上可
    知，被告辰○○及證人戌○○、癸○○、方昆明之陳述，雖
    避重就輕、否認脅迫乙○○，但渠等所述情節經過，俱與證
    人子○○所見所聞大致相符，堪以佐證證人子○○所言，均
    有所本。
  (3)至證人方昆明固不否認乙○○積欠伊款項1 百餘萬元，惟否
    認曾委託被告辰○○討債：「乙○○欠我金額將近2 百萬元
    」、「（問：你有無委託辰○○去向乙○○要錢？）沒有，
    我們的債務早就解決了，距離現在已經有6 、7 年了，是乙○○姊姊幫他處理的」（見原審卷四第177 頁反面），嗣又
    改稱乙○○還款時間為：「大概90年左右」、「他開了120
    萬元的支票還我，其餘的錢每個月還我1 萬元，還到前年底
    才還清」（見原審卷四第180 頁反面至第181 頁），由此對
    照證人方昆明於臺灣銀行延平分行帳戶之交易明細，乙○○
    確曾分別於89年2 月15日、89年3 月1 日、89年4 月10 日
    、89年6 月26日、89年7 月3 日匯款5 萬元、6 萬8 千元、
    20萬元、5 萬元、2 萬元入該帳戶，但自89年7 月3 日起至
    90年4 月之期間，均無乙○○匯款之紀錄，迄90年4 月25日
    始續匯3 萬元等情，有臺灣銀行延平分行95年3 月14日延平
    營字第09500011001 號函檢附方昆明開戶資料及歷史明細查
    詢單附卷可稽（見原審卷四第199 至223 頁），可見證人方
    昆明所稱：早已還清云云，顯無可取，而乙○○於90年4 月
    25日始繼續還款一事，恰與被告辰○○及戌○○、癸○○、
    方昆明、乙○○於4 月初在「TT‧PUB 」會晤之時間點不謀
    而合，益可佐證被告辰○○與戌○○、癸○○以脅迫方式使
    乙○○簽下借據並提供車輛質押，促使乙○○儘早還債。
  (4)至被告辰○○與戌○○、癸○○固於原審審理中一致改稱：
    係因當時打烊時間到了，故拉下鐵門云云，然據證人子○○
    於原審證述：「不是正常的關門時間」等情明確（原審卷四
    第156頁），證人方昆明亦稱：「（問：你剛才說你跟乙○○有去過TT‧PUB一次，去的時間是在什麼時間？）晚上11
    、2點的時候」、「兩、三個鐘頭」（見原審卷四第179頁反
    面），由此時間觀察，被告辰○○與戌○○令癸○○拉下鐵
    門，顯非打烊緣故，被告辰○○等所辯，委無可信。雖被害
    人乙○○並未出面報案，但本院綜合上開證據，仍足以認定
    被告辰○○與戌○○、癸○○有上開脅迫使乙○○行無義務
    之事之犯行。
  (三)關於被告辰○○於90年4 月28日凌晨2 時40分許，在「TT‧
    PUB 」內開槍之行為，據在場之證人子○○證稱：「辰○○
    接完對方綽號『阿進』電話後，就叫吧台金建銘〔宏〕（綽
    號小金）回去拿東西，他自己也要去『拿東西』，約過10分
    鐘，陳就開著白色賓士敞篷車（車號ER-9882） 回到本店門
    右側的哈囉自助餐店前，看到對方在店內砸店，隨即由門外
    朝店內射擊，就往右邊農安街方向逃逸。共射擊1 發，店面
    玻璃破乙小洞其他是裂痕，店內冷氣機出風口左側有彈孔」
    等情甚詳（見大安分局卷第40頁反面至第41頁反面），而證
    人癸○○當時雖不在場，但據其於警詢時陳述：「90年4 月
    28日凌晨3 時許，我聽辰○○說有人要到TT‧PUB 砸店，我
    聽完後（剛下班），即開車至臺北市東區閒逛，約至當（28
    ）日3 時40分許，辰○○打電話要我返回店內整理、打掃，
    我回到店內發現店內桌、椅被砸，現場一片凌亂，門口大玻
    璃碎掉，事後辰○○在店內說：『人家來砸店，我開了一槍
    』」、「我於槍擊案發生前、後，在店內看到辰○○將手槍
    拿出來炫耀3 、4 次，有黑色轉輪槍及銀色上彈匣之手槍，
    平時辰○○均將手槍插在腰際」（見大安分局卷第55頁），
    於原審審理中亦證稱：「我知道有人來砸店，當時我已經下
    班，但是老闆叫我回來打掃，因為有人砸店，店裡很亂，我
    當時去清理玻璃及桌椅，門口的大片玻璃破掉……玻璃上有
    一個小洞，後面冷氣旁邊還有看到有洞，但我不知道是不是
    彈孔，當天有聽辰○○說有人來砸店，他就開槍，他沒有說
    開幾次槍」等情屬實（見原審卷一第302 至303 頁）。另證
    人卯○○於警詢時稱：「後來辰○○返回店內稱槍是他開的
    ，大家都不許講出去，當作沒事情發生」（見大安分局卷第
    114 頁），證人周子雲即「TT‧PUB 」名義負責人於警詢時
    稱：「他（辰○○）曾打電話跟我說：『槍是我開的，而你
    是實際負責人，你要是怎麼樣，也脫離不了關係』」等語（
    見大安分局卷第45頁反面），故除證人子○○目擊被告辰○○開槍外，證人癸○○、卯○○、周子雲均曾於事後聽聞被
    告辰○○承認於上開時、地開槍以威嚇鬧事之人離開之事實
    。至被告辰○○雖提出台北市政府警察局中山分局書函謂其
    分局及轄區派出所於90年4 月28日並未受理轄內雙城街18巷
    21號TT PUB有酒客打架鬧事或槍擊案件等情，惟該分局未受
    理槍擊案件或因無人出面報案之故，並不能據此推論該開槍
    一案未發生。綜合上述情狀，被告辰○○於上開時、地朝店
    內開槍以恐嚇前去鬧事之人之生命、身體安全，堪以認定，
    應依法論科。
  (四)被告辰○○雖請求傳喚證人乙○○，惟本院依其陳報之地址
    傳喚，該址查無其人，被告亦未再陳報證人之新住所，本院
    自無從傳喚；另其請求傳喚丑○○、寅○○部分，本院既未
    採其二人之陳述為認定被告犯罪之證據，即無傳喚必要。
乙、被告辛○○部分：
    訊據被告辛○○矢口否認有何傷害犯行，辯稱：伊當時在家
    裡云云，又稱伊於90年1 月27日跟10幾、20個朋友在關西飆
    車，怎麼可能到錢櫃ＫＴＶ唱歌云云（見原審卷三第127 頁
    ），又稱被害人所稱被害時間，當時伊在東南亞帶團，不在
    國內云云（原審卷四第100 頁）；於本院復稱當天伊與巳○○、甲○○、丙○○在陽明山飆車，後來回到家跟父母親在
    一起云云。惟查：
  (一)被告辛○○於原審曾就傷害部分為認罪之表示（見原審卷四
    第58頁）。且其忽稱在家、忽稱在關西飆車，又改稱在陽明
    山飆車，再稱出國帶團云云，前後供述不一，已難採信，而
    證人巳○○、甲○○、丙○○於本院亦均無法為其有利之證
    述。再被告辛○○自89年11月起至90年3 月31日止，均無入
    出境紀錄，此有內政部警政署入出境管理局95年10月23日境
    信宋字第09510778710 號函在卷可考（見原審卷五第88頁）
    ，被告辛○○所稱：伊因旅行社業務而出國云云，亦無可採
    。
  (二)再告訴人林明賢於警詢指稱：「辛○○，他就是我們在農曆
    元月份中華路錢櫃KTV 內拿奶茶壺打我的人」（見大安分局
    卷第79頁反面）、於原審復證述：「辛○○就拿奶茶壺打我
    的頭，只有打我」等語明確（見原審卷三第123 頁反面）。
  (三)在場證人丁○○於警詢亦證稱：「經我本人指認辛○○就是
    當天拿奶茶壺打我哥哥林明賢……之人。戊○○也有與己○○圍毆我哥哥」等語（見大安分局卷第88頁反面）。證人經
    本院傳拘無著，其於警詢之供述，與上揭證人林明賢證述之
    內容相符，具有可信之特別情況，且為證明犯罪事實之存否
    所必要者，依刑事訴訟法第159 條之3 第3 款規定，自有證
    據能力，本院得採為認定被告辛○○傷害犯行之證據。
  (四)另在場證人周昱宏於警詢時指稱：「都是由辛○○指揮戊○○、己○○和我們互敬、認識，而戊○○及己○○亦聽辛○○指揮」（見大安分局卷第72頁反面）、於偵訊中具結證稱
    ：「當時我們唱了10分鐘要走時，對方衝出來，問我們混哪
    裏，我們說沒有、要回去了，對方就有人衝過來，打我們，
    打了約10分鐘，林明賢受傷」（見90年度偵字第16694 號卷
    第85頁反面至第86頁）、於原審審理中結稱：「3 人衝出來
    打我們，一個人拿麥克風，一個拿奶茶的鐵罐，另外一個用
    手打」（見原審卷二第182 頁反面至第183 頁）、「我沒有
    受傷，是林明賢受傷，林明賢鼻樑斷掉」、「在錢櫃有看到
    辛○○」（見原審卷二第183 頁反面至第184 頁、186 頁及
    反面），證人周昱宏固未指稱究由何人以何方式打傷林明賢
    鼻樑，但其可證實當時林明賢遭被告辛○○及戊○○、己○○共同毆傷屬實。事證明確，被告辛○○與戊○○、己○○
    共同打傷林明賢之犯行，洵堪認定，應予依法論罪科刑。至
    被告辛○○請求是否傳喚其父母卲坤生、林瑞娟以證其當時
    在家云云，自無必要。
丙、被告庚○○部分：
  (一)訊據被告庚○○於警詢及偵訊中均坦承於90年4 月21日凌晨
    4 時許，在臺北市○○○路○ 段270 號「音速檸檬PUB 」前
    ，徒手毆打周昱宏，未○○則持開山刀砍殺周昱宏，致周昱
    宏倒地等情（見90年度偵字第13321 號卷第44頁反面、第11
    4 頁、90年度偵字第16694 號卷第141 頁反面），於原審復
    稱：「我就先跟被砍的那人姓周的打起來了，當時未○○已
    經到了，…，黃就拿刀出來砍那個姓周的。」、「傷害部分
    我承認。」（見原審卷一第32、33、36頁）。
  (二)再告訴人周昱宏於90年4 月21日當天被送往臺安醫院急診之
    情形：(1)左下肢兩處深部撕裂傷；(2)右下肢深部及淺部撕裂
    傷共21處，其中右小腿深部撕裂傷傷及伸拇長肌、伸趾長肌
    、脛前肌，且上述肌肉之肌腱共6 處斷裂；(3)右小腿腓骨神
    經斷裂；(4)右側脛骨及腓骨骨折；其於90年5 月8 日、90年
    5 月14日接受清創手術，90年5 月17日、90年5 月29日接受
    清創縫合手術，於90年6 月4 日出院，90年6 月5 日至90年
    7 月17日門診治療14次，目前右小腿及右足行動不良，必須
    接受復健治療等情，有財團法人基督復臨安息日會臺安醫院
    90年12月17日（90）醫發字第463 號函附卷可稽（原審卷一
    第41至42頁），可見告訴人周昱宏受傷部位集中在腳部，且
    依其傷勢觀察，應係遭開山刀砍傷。被告庚○○雖未持刀、
    僅徒手毆打告訴人，但按刑法上之共同正犯祇須具有犯意聯
    絡、行為分擔，即足成立；既不問犯罪動機起於何人，亦不
    必每一階段犯行均經參與；質言之，共同正犯間彼此分擔之
    行為，並非必須相同，且在犯意聯絡範圍內，應就全部犯罪
    結果負責，最高法院著有76年度臺上字第8279號判決可參。
    查被告庚○○於警詢、偵訊中一再自承：「當天未○○打我
    的行動電話說壬○○要被人押走，叫我趕快過去，並問我說
    有沒有東西（指槍），我說沒有，並說去問辰○○那裡借看
    有沒有，然後到了現場後，我就和對方互毆，未○○就拿刀
    砍對方，隨後槍聲連續4 聲，大家均趴在地上，槍聲完畢後
    ，我和未○○一起逃離」（見90年度偵字第13321 號卷第44
    頁反面）、「由未○○持刀砍殺對方」（見90年度偵字第13
    321 號卷第114 頁）、「當天是因未○○說壬○○要被對方
    （不認識，約20～30人）押走，我上去救他，我動手打對方
    ，對方亦有還手，後來有人開槍有人（未○○等人）拿西瓜
    刀砍周昱宏使他左腳筋砍斷」（見90年度偵字第16694 號卷
    第6 頁）、「我看到未○○拿刀砍人，我用手打他」（見90
    年度偵字第16694 卷第141 頁反面），可見被告庚○○到場
    前，即與未○○有共同使用兇器攻擊他人身體之犯意聯絡，
    而被告庚○○見未○○攜帶開山刀到場，亦予容認，仍與未
    ○○一同動手傷害告訴人周昱宏，而不違背其本意，揆諸前
    揭最高法院判決說明，被告庚○○仍應為其共犯未○○持刀
    砍傷告訴人之行為，共負刑責。
  (三)綜上，此部分事證亦臻明確，被告庚○○夥同未○○等人共
    同傷害周昱宏之犯行，堪以認定，應予依法論罪科刑。
二、新舊法比較：
    被告等行為後，刑法於94年1 月7 日修正，於94年2 月2 日
    公布，並於95年7 月1 日施行。按行為後法律有變更者，適
    用行為時之法律。但行為後之法律有利於行為人者，適用最
    有利於行為人之法律，刑法第2 條第1 項定有明文（刑法第
    2 條係規範行為後法律變更所生新舊法律比較適用之準據法
    ，是刑法第2 條本身雖經修正，但該條文既屬適用法律之準
    據法，本身尚無比較新舊法之問題，應逕適用裁判時之刑法
    第2 條規定以決定適用之刑罰法律）。又比較時應就罪刑有
    關之共犯、未遂犯、想像競合犯、牽連犯、連續犯、結合犯
    ，以及累犯加重、自首減輕暨其他法定加減（如身分加減）
    與加減例等一切規定，綜其全部罪刑之結果而為比較（最高
    法院95年第8 次刑事庭會議決議參照）。
  (一)刑法第28條原規定「二人以上共同實施犯罪之行為者，皆為
    正犯」，經修正為「二人以上共同實行犯罪之行為者，皆為
    正犯」，亦即新法共同正犯之範圍已有限縮，排除陰謀犯、
    預備犯之共同正犯，經比較新舊法，修正前刑法第28條規定
    非有利於被告（最高法院96年度台上字第934 號判決意旨參
    照）。
  (二)被告等行為時，關於罰金之最低額，修正前刑法第33條第5
    款規定：「罰金：（銀元）一元以上。」，經依現行法規所
    定貨幣單位折算新臺幣條例第2 條規定折算後，上開罰金刑
    之最低數額為新臺幣3 元。而修正後刑法第33條第5 款則規
    定：「罰金：新臺幣一千元以上，以百元計算之」，即修正
    後之罰金刑最低數額，已提高為新臺幣1 千元，比較新舊法
    適用結果，此部分以被告等行為時之舊法較有利於被告等。
  (三)關於定應執行刑之規定，修正前刑法第51條第5 款規定：「
    宣告多數有期徒刑者，於各刑中之最長期以上，各刑合併之
    刑期以下，定其刑期。但不得逾二十年。」，而修正後刑法
    第51條第5 款規定：「宣告多數有期徒刑者，於各刑中之最
    長期以上，各刑合併之刑期以下，定其刑期。但不得逾三十
    年。」，是比較新舊法之結果，自以舊法規定有利被告辰○○。
  (四)綜合上述各條文修正前、後之比較，就修正後之罰金最低數
    額，較修正前提高，顯然不利於被告等；不論依修正前或修
    正後刑法第28條規定均成立共同正犯；另定執行刑部分，則
    以修正前之規定有利於被告辰○○，揆諸前揭最高法院決議
    所揭示之罪刑綜合比較原則，依刑法第2 條第1 項前段之規
    定，應整體適用行為時即修正前之規定。
三、論罪：
  (一)核被告辰○○持有具殺傷力之制式手槍及制式子彈，係犯槍
    砲彈藥刀械管制條例第7 條第4 項未經許可持有制式手槍罪
    、同條例第12條第4 項未經許可持有子彈罪；以脅迫方式使
    乙○○簽署借據、提供車輛質押等行無義務之事，則犯刑法
    第304 條第1 項強制罪；在「TT‧PUB 」開槍擊碎玻璃以嚇
    退鬧事之10餘名男子，係犯刑法第305 條恐嚇危害安全罪。
    公訴意旨雖認：被告辰○○係以恐嚇方式取得乙○○交付財
    物，因認其應負刑法第346 條第1 項恐嚇取財罪嫌。然查，
    被告辰○○及共同被告戌○○、癸○○均供稱：乙○○確有
    積欠方昆明1 百餘萬元之款項，而證人方昆明亦不否認乙○○欠債一事，均如前述。而刑法第346 條第1 項之恐嚇取財
    罪，係以意圖為自己或第三人不法所有為構成要件，若僅以
    恐嚇方法使人交付財物，而並無不法所有之意圖者，縱令其
    行為或可觸犯他項罪名，要無由成立本條之恐嚇取財罪；倘
    雙方確有債務糾紛，即難遽認行為人具備不法所有之意圖，
    最高法院著有22年上字第203 號判例、82年度臺上字第5065
    號、83年度臺上字第2689號判決要旨可參。而刑法第304 條
    第1 項之強制罪，與刑法第346 條第1 項之恐嚇取財罪，其
    構成要件不同，前者無不法所有之意圖，後者則以意圖自己
    或第三人之不法所有為前提條件。本件被告辰○○與共同被
    告戌○○、癸○○受方昆明委託要求乙○○簽下20萬元借據
    及提供車輛質押等行為，既與乙○○積欠方昆明之1 百餘萬
    元金額相當，應認被告辰○○並無不法所有之意圖可言，起
    訴法條應予變更為刑法第304 條第1 項強制罪。又被告辰○○與戌○○、癸○○就上開強制犯行，有犯意聯絡及行為分
    擔，為共同正犯。被告辰○○未經許可，同時持有制式手槍
    1 把及制式子彈5 顆，乃以一行為同時觸犯槍砲彈藥刀械管
    制條例第7 條第4 項、第12條第4 項二罪，為想像競合犯，
    應從一重論以未經許可持有制式手槍一罪；其以一開槍擊破
    玻璃之行為，係以一加害生命、身體之事，恐嚇當時前去「
    TT‧PUB 」鬧事之姓名年籍不詳之10餘人，係一行為同時侵
    害10餘人之安全法益，亦為想像競合犯，應論以一恐嚇危害
    安全罪（刑法第55條想像競合犯之規定，95年7 月1 日修正
    施行後，將「不得科以較輕罪名所定最輕本刑以下之刑」之
    法理明文化，並無新舊法比較適用之問題，參諸最高法院95
    年度第21次刑事庭會議決議，應依一般法律適用之原則，依
    裁判時即修正後刑法之規定，從一重處斷）。被告辰○○所
    犯上開三罪間，犯意個別，行為互殊，應予分論併罰。
  (二)核被告辛○○、庚○○所為，各犯刑法第277 條第1 項傷害
    罪。其中被告辛○○與戊○○、己○○就毆打林明賢之犯行
    ，有犯意聯絡及行為分擔，為共同正犯；被告庚○○與未○○、壬○○及其他姓名年籍不詳之成年男子共7 、8 人，對
    於砍傷周昱宏之犯行，亦有犯意聯絡及行為分擔，應論以共
    同正犯。
四、原審對被告辰○○、辛○○、庚○○部分論罪科刑，固非無
    見。惟(一)戌○○、癸○○、庚○○就被告辰○○言，均係共
    同被告，原審執渠等之供述為認定被告辰○○之犯罪證據，
    卻未論述何以得引為證據之依據。原判決雖於理由欄第壹段
    引該院卷一第167 至171 頁之訊問筆錄謂被告辰○○未爭執
    該等證據能力云云，然遍查該訊問筆錄並無被告辰○○對上
    開證據之證據能力不爭執或同意作為證據之記載，原判決為
    該引述，並無依憑。(二)原判決於理由欄壹、四、(四)已載證人
    丑○○及證人寅○○於警詢所述不得採為認定被告辰○○持
    槍犯行之積極證據（原判決第12頁第11、12行），竟又於理
    由欄貳、一、甲、(二)執該二人警詢陳述作為認定被告辰○○
    朝店開槍犯罪之證據（原判決第15頁倒數第6 行起），顯然
    矛盾。(三)被告辰○○上揭強制、恐嚇犯行，庚○○、辛○○
    傷害犯行，犯罪時間均係在96年4 月24日以前，所犯之罪均
    合於中華民國九十六年罪犯減刑條例第2 條第1 項第3 款之
    規定，原審未及審酌。被告辰○○、辛○○、庚○○上訴否
    認犯罪，固無理由，然原判決既有上揭可議之處，自應由本
    院撤銷改判。
五、爰審酌：(1)被告辰○○持有制式手槍及子彈，影響社會治安
    甚鉅，其並以之作為威嚇、討債之工具，造成他人生命、身
    體之危險，又脅迫乙○○簽下20萬元借據及提供車輛質押，
    造成乙○○所受損害非輕，且其於犯罪後始終否認犯行，飾
    詞狡辯，並要證人子○○配合其說詞，態度不佳，惟被告於
    90年4 月28日凌晨在自己店內開槍擊破店內之玻璃，動機僅
    在嚇退前去鬧事之人，並無其他犯罪意圖，而其持有槍、彈
    之期間不長，又願意帶同警方起出扣案槍、彈，未使槍、彈
    流出而繼續危害社會治安；(2)被告辛○○竟因唱歌細故，而
    與戊○○、己○○共同圍毆林明賢，造成被害人林明賢傷害
    情形非輕，且前後辯解不一，態度不佳；(3)被告庚○○與周
    昱宏素無仇隙，僅因友人之邀，竟與未○○等人共同傷害周
    昱宏，被告庚○○雖僅徒手毆打周昱宏而未持兇器，但其到
    場後，見未○○等人攜有開山刀，竟與之犯意聯絡，夥同7
    、8 人在大街上將周昱宏砍傷，致周昱宏傷勢甚為嚴重，手
    段兇殘，目無法紀等一切情狀，分別量處如主文第2 、3 、
    4 項所示之刑，並就被告辰○○強制、恐嚇部分，被告辛○○、庚○○傷害犯行，各依中華民國九十六年罪犯減刑條例
    第2 條第1 項第3 款之規定，均減其刑期二分之一，及被告
    辰○○所犯各罪，定其應執行之刑，以示懲儆。再刑法第42
    條業經修正，修正前之刑法第42條第2 項前段規定：「易服
    勞役以1 元以上3 元以下折算一日」，又據修正前罰金罰鍰
    提高標準條例第2 條前段規定，就其原定數額提高為100 倍
    折算1 日，則本件被告辰○○就持有槍彈行為時之易服勞役
    折算標準，應以銀元3 百元折算1 日，即新臺幣9 百元折算
    1 日；惟修正後刑法第42條第3 項前段規定：「易服勞役以
    新臺幣1 仟元、2 仟元或3 仟元折算1 日」，是以，比較修
    正前後之易服勞役折算標準，以修正後之規定，較有利於被
    告辰○○，應依刑法第2 條第1 項但書規定，適用修正後之
    刑法第42條第3 項前段之規定，定其罰金易服勞役之折算標
    準。另被告辛○○行為後，關於易科罰金之折算標準，除刑
    法第41條有所修正外，罰金罰鍰提高標準條例亦於95年5 月
    17日經總統公布修正，刪除第2 條有關易科罰金折算標準之
    規定，並自95年7 月1 日起施行。刑法第41條第1 項前段關
    於易科罰金之規定，新法修正為「犯最重本刑為五年以下有
    期徒刑以下之刑之罪，而受六個月以下有期徒刑或拘役之宣
    告者，得以新臺幣一千元、二千元或三千元折算一日，易科
    罰金」，惟依被告辛○○行為時之刑罰法律即修正前刑法第
    41條第1 項前段：「犯最重本刑為五年以下有期徒刑以下之
    刑之罪，而受六個月以下有期徒刑或拘役之宣告，因身體、
    教育、職業、家庭之關係或其他正當事由，執行顯有困難者
    ，得以一元以上三元以下折算一日，易科罰金」及修正前罰
    金罰鍰提高標準條例第2 條關於「依刑法第四十一條易科罰
    金者，均就其原定數額提高為一百倍折算一日；法律所定罰
    金數額未依本條例提高倍數，或其處罰法條無罰金刑之規定
    者，亦同」等規定，易科罰金之折算標準最高為銀元3 百元
    ，最低為銀元1 百元，換算為新臺幣後，最高額為新臺幣9
    百元，最低額為新臺幣3 百元。比較修正前、後關於易科罰
    金折算標準之刑罰法律，適用修正前之規定即修正前刑法第
    41條第1 項前段及修正前罰金罰鍰提高標準條例第2 條規定
    ，對被告辛○○較為有利，爰依刑法第2 條第1 項前段之規
    定，適用最有利於被告辛○○之行為時法即修正前刑法第41
    條第1 項前段、修正前罰金罰鍰提高標準條例第2 條規定處
    罰，諭知易科罰金之折算標準。
六、扣案之手槍1 把及子彈2 顆（原扣案5 顆，試射用罄3 顆，
    餘2 顆），係美國WALHER廠製、PPK/S 型式、口徑0.380 吋
    、槍號：SI58896 號、管制編號0000000000號之制式半自動
    手槍，而扣案子彈2 顆乃可供口徑0.380 吋制式手槍使用之
    達姆90之制式子彈，均具殺傷力無誤，此有內政部警政署刑
    事警察局90年6 月13日刑鑑字第80128 號鑑驗通知書附卷足
    憑（見90年度偵字第1332 1號卷第40頁），係槍砲彈藥刀械
    管制條例列管之制式手槍及制式子彈，應依刑法第38條第1
    項第1 款規定，併予宣告沒收之。至試射用罄之子彈3 顆，
    原經內政部警政署刑事警察局鑑定認具殺傷力，惟於鑑定時
    經實際試射滅失，所餘已非原貌之彈頭、彈殼，而失子彈之
    性質，尚非屬違禁物，自毋庸諭知沒收。
、無罪部分（即上訴駁回部分）
一、公訴意旨（到庭實施公訴之檢察官業於94年10月24日於原審
    修正起訴事實如補充理由書所載，自應以公訴檢察官陳述之
    犯罪事實即該補充理由書為準）另以：
  (一)被告庚○○、辛○○、戊○○、癸○○、己○○、午○○、
    子○○及壬○○（原審就此被告部分並未判決）、未○○、
    朱國豪（以上二人均經檢察官另案通緝）共同基於恐嚇取財
    等概括犯意，連續為下列犯行，因認被告庚○○等人共同涉
    犯刑法第346 條第1 項恐嚇取財罪嫌：
  (1)被告庚○○率領被告戊○○、辛○○、癸○○、子○○等4
    、50多名竹聯幫和堂寶和會成員，於90年1 月中旬，衝入臺
    北市○○○路○ 段11號8 樓某酒店（資料詳卷），將該酒店
    內桌椅等生財設備全數搗毀（毀損部分未據告訴），趕走客
    人，並以言語恐嚇：伊係寶和會之扛霸子（即首領），如不
    交伊圍事，則店不要想再開了……等語，致生危險於該店員
    工生命財產之安全，最後經酒店負責人A1（真實姓名年籍資
    料詳卷）交付10萬元，庚○○始率眾離去。
  (2)被告庚○○又率領辛○○等30多名寶和會成員，於90年5 月
    下旬，至臺北市○○○路某酒店（資料詳卷），一進門就大
    聲吼叫把店內音樂關掉，並向經理恐嚇：伊係寶和會會長，
    如不叫老闆出來，一定跟你們沒完沒了……等語，在被告庚○○等人脅迫恐嚇下，酒店負責人A2（真實姓名年籍資料詳
    卷）出面交付2 萬元，被告庚○○等人才離去。
  (二)被告辛○○、戊○○、己○○於90年1 月27日晚間某時，在
    臺北市○○路錢櫃KTV 內，共同毆打林明賢致傷（詳前述有
    罪部分）；嗣告訴人周昱宏、丁○○將林明賢送往和平醫院
    就診時，被告戊○○又帶領己○○等10餘人，持棍棒衝進和
    平醫院將周昱宏亂打成傷（同時傷害丁○○部分未據丁○○
    提出告訴，經原審為不受理判決），因認被告戊○○、己○○共同涉犯刑法第277 條第1 項傷害罪嫌。
  (三)被告庚○○（詳前述有罪部分）率同被告辛○○、癸○○、
    午○○、壬○○（經原審判處有期徒刑一年四月確定）、未
    ○○（偵查中通緝）、朱國豪（偵查中通緝）等10餘名人員
    ，於同年4 月21日凌晨4 時許，在臺北市○○○路○ 段270
    號「音速檸檬PUB 」出口附近路旁，見周昱宏與其友人陳冠
    宇、鄒元、位宗武、丁○○、陳瑜閔在場，竟為報復前在中
    華路錢櫃KTV 互毆之仇，竟共同基於傷害周昱宏身體之犯意
    聯絡，先由姓名年籍不詳、身高約175 公分、身材瘦削、戴
    深色帽子、穿休閒服之男子，持槍對空鳴射4 槍警告威嚇後
    ，其餘成員一擁而上將周昱宏包圍，再由被告午○○、朱國
    豪持西瓜刀砍殺周昱宏腳步，被告庚○○則徒手毆打周昱宏
    ，致周昱宏受有腳筋遭砍斷等傷害，因認被告辛○○、癸○○、午○○亦共同涉犯刑法第277 條第1 項傷害罪嫌。
二、按犯罪事實應依證據認定，無證據不得推定其犯罪事實，又
    不能證明被告犯罪者，應諭知無罪之判決，刑事訴訟法第15
    4 條、第301 條第1 項分別定有明文。又認定犯罪事實所憑
    之證據，雖不以直接證據為限，間接證據亦包括在內，然而
    無論直接證據或間接證據，其為訴訟上之證明，須於通常一
    般之人均不致有所懷疑，而得確信其為真實之程度者，始得
    據為有罪之認定，倘其證明尚未達到此一程度，而有合理之
    懷疑存在而無從使事實審法院得有罪之確信時，即應由法院
    為諭知被告無罪之判決，最高法院著有76年臺上字第4986號
    判例可資參照。又證人之證述，如無瑕疵可指，而就其他方
    面調查，與事實相符，其證述固未始不足採為判決之基礎，
    惟其證據之本身尚有瑕疵，則在此瑕疵未予究明以前，遽採
    為有罪之根據，仍難謂為適法，最高法院另著84年度臺上字
    第745 號判決要旨足憑。
三、經查：
  (一)關於上開公訴意旨(一)(1)、(2)部分：
    公訴意旨認被告庚○○、辛○○、戊○○、己○○、午○○
    、子○○涉有恐嚇取財犯嫌，無非以：證人A1、證人C1、證
    人A2、證人A2-1之陳述為據。惟查：
  (1)證人A1、C1、A2-1等人於警詢時之指認、陳述及渠等於偵訊
    中未經具結所為之陳述，因有指認程序上之瑕疵，均不具證
    據能力；而A2於警詢、偵訊及原審審理中關於被告等人鬧事
    、砸店、索取保護費等情節，因非其親見親聞之經歷，亦不
    具證據能力，業如前述，均不得採為被告等人犯罪之證據基
    礎。
  (2)至證人C1即當時任職於臺北市○○○路○ 段11號8 樓某酒店
    之服務生，固於原審審理中到庭具結證述其於警詢、偵訊乃
    據實陳述，且確認於90年1 月中旬，店內有人闖入鬧事之經
    過屬實：「（問：圍事的人有自稱是哪裡的人？）竹聯幫」
    、「當時進去的人從櫃臺那邊進去，一進去就拿椅子就砸，
    而且還說下次要給他們圍事，不然會更慘」、「3 、40個」
    、「老闆有用錢去解決，但不知道多少錢」（見原審卷五第
    47、48頁），縱堪認定證人C1當時任職之酒店有遭竹聯幫份
    子鬧事、索取保護費一節為真，惟究係何人所為？證人C1於
    警詢時指認被告庚○○、辛○○、癸○○、子○○之程序，
    既無明顯可信之特別情況，本院已認無證據能力（詳如前述
    ），故亦無從僅憑證人C1於原審之證述，遽予認定被告辛○○等人涉有上開恐嚇取財犯行。
  (3)此外，復查無其他積極證據足以證明被告庚○○、辛○○、
    戊○○、己○○、午○○、子○○有何恐嚇取財之犯行，
    原審因之就該部分為被告庚○○、辛○○、戊○○、己○○
    、午○○、子○○無罪之諭知，核無不合。
  (4)上訴意旨雖以：按刑事訴訟法施行法第7 條之3 規定：「
    中華民國92年1 月14日修正通過之刑事訴訟法施行前，已繫
    屬於各級法院之案件，其以後之訴訟程序，應依修正刑事訴
    訟法終結之。但修正刑事訴訟法施行前已依法定程序進行之
    訴訟程序，其效力不受影響」，是本案證人A1、C1、A2、A2
    -1製作警詢筆錄之時間，均在現行刑事訴訟法修正施行前，
    依上開刑事訴訟法施行法第7 條之3 規定，其效力自不受新
    法施行而影響。另證人A1、C1、A2、A2-1於檢察官訊問時雖
    未具結，然當時刑事訴訟法就證人未經具結之情形，並未規
    定無證據能力，故原審以現行刑事訴訟法之規定，而認無證
    據能力，顯違現行刑事訴訟法施行法第7 條之3 規定。法
    務部及內政部警政署雖均訂有指認要點，然此指認要點僅係
    檢察機關及司法警察機關之內部規範之行政規章，不能認未
    依該指認要點進行指認，即無證據能力；若未依該指認要點
    行之，在客觀上指認人未有遭司法警察誤導之虞，而應認其
    指認確有信憑性，即可採信。證人C1於警詢時的指認，雖係
    警察將姓名寫在照片下供其指認，然指認主要目的係依證人
    將其親眼所見之人特定，故被指認人之長相、外表始為指認
    之對象，而非其姓名，且證人C1於指認前並不認識本案被告
    ，亦不知其姓名為何，故司法警察於照片下所書之被指認人
    之綽號，僅係供指認人特定之用，亦無誘導證人C1之虞。而
    證人C1於指認時，司法警察提出四張照片供其指認，已符合
    不得已單一照片指認之規定，是證人C1係依其記憶指於該四
    張照片出指認被告等人，故其指認應具備可信性之要件。
    且上開證人於案發之初所為之指認及陳述，因距事實發生時
    間較近，自較可採信；而上開證人因審判中傳、拘無著，亦
    可依現行刑事訴訟法第159 條之3 第3 款而認有證據能力，
    即上開證人之證述相互擔保後，應可認該證述為證，故原審
    就被告庚○○、辛○○、林修柏、己○○、癸○○（檢察官
    上訴書之當事人欄並無被告癸○○，即並未對被告癸○○部
    分提起上訴，其於理由中雖敘及被告癸○○，顯係贅載）、
    午○○、子○○被告恐嚇取財犯行為無罪諭知，認事用法顯
    有違誤等語。
  (5)惟查刑事訴訟法施行法第7 條之3 ，其立法理由謂：「……
    但為避免程序之勞費，本諸舊程序用舊法，新程序始用新法
    之一般法則，各級法院於修正之刑事訴訟法施行前，已依法
    踐行之訴訟程序（包含相關證據法則之適用），其效力不受
    影響。故而，對於提起上訴之案件，於修正刑事訴訟法施行
    前，原審法院就可得為證據之證據，已依法定程序調查者，
    其效力亦不受影響，……」是該條所稱「依法定程序進行之
    訴訟程序」，當指各級法院審理已繫屬之案件適用修正前之
    訴訟程序而言，自不包含警詢及偵查中之調查程序在內。各
    級法院於審理案件時，新法修正公布施行，則本諸舊程序用
    舊法，新程序始用新法之一般法則，均應適用新法審理終結
    ，在此情形，其中刑事訴訟法第159 條至第159 條之5 所謂
    傳聞法則及其例外，當有其適用。故被告以外之人於審判外
    之言詞或書面陳述，除法律有規定者外，不得作為證據，從
    而警詢或偵查中之筆錄雖作成於修法前，仍屬傳聞證據，並
    非依刑事訴訟法施行法第7 條之3 但書之規定，當然取得證
    據能力，仍應依刑事訴訟法第159 條之1 第2 項、第159 條
    之2 、第159 條之3 、第159 條之5 之規定，以判斷其是否
    有證據能力（最高法院96年度臺字第4728號判決參照）。是
    檢察官認證人A1、C1、A2、A2 -1 之警、偵訊陳述，依刑事
    訴訟法施行法第7 條之3 規定有證據能力云云，尚有誤會。
    另就上開證人之指認不可採，及無刑事訴訟法第159 條之3
    之有可信之特別情況，前均已敘及，檢察官上訴仍執陳詞指
    摘原判決就此部分不當，難認有理由，應予駁回。
  (二)關於上開公訴意旨(二)部分：
    公訴意旨認被告戊○○、己○○於90年1 月27日離開臺北市
    ○○路錢櫃KTV 後，續帶領姓名年籍不詳之10餘人，前往和
    平醫院，持棍棒毆打周昱宏成傷等情，為被告戊○○、己○○所否認，而公訴意旨認被告二人涉有上開罪嫌，無非以告
    訴人周昱宏、證人丁○○、林明賢之陳述為據。惟查：
  (1)告訴人周昱宏於警詢之初指認：係被告戊○○指揮被告己○○等10餘人所為（見大安分局卷第70頁反面），又於偵訊時
    改稱：係由被告辛○○帶領不詳之人遂行傷害（見90年度偵
    字第16694 號卷第86頁），於原審審理中則稱：「（問：這
    十幾個人其中有無在KTV 裡面唱歌的另外3 個人？）有，3
    個人都有出現」（見原審卷二第184 頁），但對於被告戊○○、己○○是否出現在和平醫院均無法確認（同卷第187 頁
    及反面），是告訴人周昱宏所述前後不一，難遽認前往和平
    醫院之人為何人。再究諸在場證人丁○○於警詢時僅指出被
    告戊○○帶領10餘名不詳男子打傷渠等（見大安分局卷第88
    頁反面），又未說明被告辛○○、己○○有無前往，告訴人
    周昱宏與證人丁○○陳述情節並不一致。
  (2)而證人林明賢當時因在就診室內，並未目擊嫌犯為何人，僅
    轉述告訴人周昱宏、丁○○所言：「我進去和平醫院的急診
    室看鼻子，我弟弟丁○○跟周昱宏在外面，我沒有出去，看
    完醫生我出去的時候，看到周昱宏流血，周昱宏說對方有來
    」、「（問：到底是丁○○還是周昱宏跟你說是辛○○及戊○○帶領十幾人過來醫院？）我印象中兩人都有說」、「周
    昱宏是頭部有傷，好像是被棒球棍打到的傷，有去和平醫院
    縫，丁○○的傷我忘記了，好像沒有很嚴重」等語（見原審
    卷三第124 頁反面至第125 頁），證人林明賢既未在場親見
    親聞傷害經過，所述自難遽採。
  (3)況按告訴人之告訴，係以使被告受刑事訴追為目的，是告訴
    人之陳述是否與事實相符，仍應調查其他證據以資審認，最
    高法院著有52年臺上字第1300號判例可考。基此，就告訴人
    周昱宏在和平醫院遭人打傷部分，告訴人周昱宏之指述本身
    已有瑕疵，且核與證人丁○○所述亦不全然相符，此外，尚
    無其他積極證據足以證明係被告戊○○、己○○帶領10餘人
    前往和平醫院傷害周昱宏之犯行，原審因之就該部分為被告
    戊○○、己○○無罪之諭知，核無不合。
  (4)上訴意旨雖以：告訴人周昱宏於警詢指稱：係被告戊○○指
    被告己○○等10餘人所為等語；於偵查中則指稱，係被告辛○○帶領不詳之人所為等語；並在審理中明確指稱，被告戊○○、辛○○、己○○皆有參與等語。綜據告訴人周昱宏在
    警詢及偵查中之指述，可知本次參與傷害犯行之人不只一人
    ，而告訴人周昱宏亦於審理中明確證稱被告戊○○、辛○○
    、己○○皆有參與；再參酌告訴人丁○○於警詢時指述被告
    林修柏有參與傷害犯行，顯見二人所述並無明顯矛盾之處。
    且證人丁○○雖未指明被告辛○○、己○○有無前往，亦未
    明確指述被告辛○○、己○○未參與，原審憑此遽認告訴人
    周昱宏、丁○○二人指訴皆不可採，其證據取捨顯違論理法
    則云云。惟告訴人周昱宏與證人丁○○所述何以不足採信，
    已見前述，且告訴人周昱宏於原審亦無法確認被告戊○○及
    己○○有無參與，至上訴意旨所指之被告辛○○，起訴書及
    補充理由書均未起訴其有參與和平醫院傷害周昱宏行為，上
    訴就此指摘，顯然誤會。檢察官上訴仍執陳詞指摘原判決就
    此部分不當，難認有理由，亦應予駁回。
  (三)關於上開公訴意旨(三)部分：
    公訴意旨認被告辛○○、午○○與被告庚○○、壬○○、未
    ○○、朱國豪於90年4 月21日凌晨4 時許，在臺北市○○○
    路○ 段270 號「音速檸檬PUB 」前，共同傷害周昱宏，致周
    昱宏受有腳筋斷裂等傷害之犯行，無非以：告訴人周昱宏、
    證人林明賢、位宗紘、陳冠宇、鄒元、朱晏麟、陳瑜閔之陳
    述為據。然查：
  查告訴人周昱宏於上開時、地遭人持刀砍傷之情形，詳如前
    述，有財團法人基督復臨安息日會臺安醫院90年12月17日（
    90）醫發字第463 號函在卷可稽（原審卷一第41至42頁）。
    故此部分爭點在於：除被告庚○○外，尚有何人參與此次傷
    害犯行。
  據告訴人周昱宏於警詢時初稱：「無法指認出來，我無法確
    認」等語（見90年度偵字第16694 號卷第86頁），但於原審
    審理中則改稱：「之前在KTV 唱歌的那3 個人我有看到，其
    他沒看過」、「總共我看到3 把刀子，就是唱歌那3 人拿的
    ，其中有1 人砍我」等語（見原審卷二第184 頁反面至第18
    5 頁），並一一指認被告庚○○、辛○○於上開時、地在場
    （見原審卷二第186 頁至反面），告訴人周昱宏顯於原審翻
    異前供，於警詢時表示無法確認，於原審審理中反而得以一
    一指認，與常情有悖，尚難遽信。況按告訴人之告訴，既以
    使被告受刑事訴追為目的，是其陳述是否與事實相符，仍應
    調查其他證據以資審認，已有前揭最高法院所著52年臺上字
    第1300號判例可參，故除告訴人周昱宏上開指訴外，仍應有
    其他積極證據佐證，始可採為認定被告犯罪之基礎。
  再據在場證人朱晏麟即臺北市○○○路○ 段270 號「遠冠餐
    廳」服務人員，雖於警詢時指認被告辛○○當時對空鳴槍：
    「經我本人當場指認開槍者就是辛○○」、「因為當天他對
    空開了乙槍後，以為我是周昱宏的朋友，便拿槍指著我問，
    我當然能夠指認他，因為印象太深刻了」、「經我本人當面
    指認他就是辛○○」云云（見大安分局卷第63頁反面至第64
    頁、第65頁），但證人朱晏麟與被告辛○○素未相識，且據
    證人朱晏麟自稱：「持槍者以為我是周昱宏的朋友，便當場
    拿槍指著我，我便往忠孝東路（西往東）方向跑」（見大安
    分局卷第64頁），衡情當時該人持槍指向證人朱晏麟，證人
    因飽受驚嚇而立即轉身逃離現場，於此瞬間，證人豈有可能
    仔細端詳該人之面貌、特徵而能準確記憶、指認？況依告訴
    人周昱宏上開所言，被告辛○○、戊○○、己○○均持刀砍
    伊，而非持槍，起訴書亦認係不詳姓名之人持槍，就此部分
    ，證人朱晏麟與告訴人所言不符，自難遽採。
  在場證人陳冠宇固於警詢時指稱：「突有乙群約7 、8 個左
    右男子便向周昱宏方向衝過來，其中乙人持手槍對空鳴槍，
    在該男子開第一槍後隨即那乙群人就持刀往周昱宏腳步猛砍
    」、「經我本人當場指認開槍的人就是辛○○，而砍殺周昱
    宏的那乙群人有一個是己○○」、「因為那群人衝過來要圍
    住周昱宏時，辛○○他是站在周昱宏的後面，手拿著槍對著
    天空很臭屁的樣子，況且我站在離約他3 公尺的距離，所以
    讓我對他的印象非常的深刻」（見大安分局卷第97頁反面、
    第98頁），但證人陳冠宇於原審審理中結稱當時指認被告辛○○、己○○之經過：「（問：〔提示大安分局警訊筆錄90
    年5 月31日第99頁的反面〕你在警察局時有指認開槍之人就
    是辛○○，是否如此？）是的，現在我無法指認開槍之人」
    、「（問：指認的部分是以警察局為準，還是現在為準？）
    現在」、「因為當時周昱宏他們都說是辛○○，我個人是沒
    有印象，所以才在筆錄時說是他」（見原審卷三第57頁至反
    面）、「（問：〔提示大安分局偵卷第98頁正面〕為何在警
    訊筆錄上面你指認開槍的人就是辛○○，砍人的是己○○？
    ）當時去警察局做筆錄時，警察就直接拿辛○○的口卡給我
    看，因為我並不能確定是辛○○，當時我去做筆錄的時候，
    有其他的朋友位宗武、鄒元一起，當時我也不清楚我有指認
    辛○○，我只記得警察拿他的口卡給我看，我的印象中警察
    跟我講說開槍的是這個人」、「當時我也不能確定」、「其
    他的人說開槍的是辛○○，我就說是辛○○」、「砍人的方
    面我不知道」、「我只有看到開槍的口卡，砍人的沒有拿口
    卡給我看」（見原審卷三第58頁至反面），是證人陳冠宇無
    法確認辛○○在場開槍。另證人陳冠宇於偵訊中即結稱：「
    但是我沒辦法確認開槍或打傷之人，是事後聽周說他們是寶
    和會之人」（見90年度偵字第16694 號卷第88頁）、於原審
    審理中亦稱：「現場很多人，沒有印象是何人開槍」等語（
    見原審卷三第56頁反面至第57頁），據此可知，證人陳冠宇
    雖見1 人對空鳴槍，其餘7 、8 人擁上前持刀砍傷周昱宏腳
    部等經過，但其無法確定被告辛○○有無在場參與上開犯行
    ，且起訴書認係不詳姓名之人持槍，亦不採其之證詞。
  另證人鄒元雖同稱：「遭一群約7 、8 個約19、20歲之青年
    圍住，其中一人突然拿出手槍朝天空連續開了4 槍，其他人
    分持棍子、掃刀開始圍毆我朋友周昱宏，將其砍傷」等情（
    見大安分局卷第102 頁反面），但仍表示：「沒有辦法指認
    ，因為嚇住了」（見大安分局卷第103 頁反面），是證人鄒
    元亦無從指認有何被告在場參與傷害告訴人周昱宏之犯行。
  證人位宗紘（原名位宗武）證稱：「我並未看到周昱宏是遭
    何物砍傷」、「我沒有看清楚所以沒有辦法指認」、「開槍
    的那一位瘦瘦的約175 公分左右」（見大安分局卷第105 頁
    反面至第106 頁），於偵訊時具結證述：「有4 ～5 人持開
    山刀，我在附近不敢過去」、「無法指認，離打架地方約數
    公尺」（見90年度偵字第16694 號卷第56頁反面），於原審
    審理中亦稱：「我沒有看到他是被那些人打到地上」（見原
    審卷二第223 頁反面）、「（問：你能否記住打周昱宏的人
    的長相？）我沒有看」、「（問：是否能看到多少人動手打
    周昱宏？）看不清楚，大概總共有7 、8 人，但是幾個人動
    手我看不清楚」（見原審卷二第227 頁反面）、「有看到人
    開槍，但是他的長相我沒有看到」（見原審卷二第228 頁）
    ，證人位宗紘無法確認究竟有何被告在場並動手毆打、砍傷
    告訴人周昱宏。
  至證人林明賢雖於警詢時指稱：被告辛○○當時站在被告林
    伯修後面對空鳴槍（見大安分局卷第80頁），於原審審理中
    又改稱：「他是辛○○，有看到他在中華路錢櫃KTV 出現。
    音速檸檬PUB 好像沒有看到他」（見原審卷三第126 頁），
    前後指述明顯不一，證人林明賢是否可確認被告辛○○在場
    ，難謂無疑。另證人丁○○則稱：「沒有看到他（周昱宏）
    被砍傷情形」（見大安分局卷第86頁反面），亦無足採為推
    認被告等人有何傷害犯行之證據。
  況據共同被告庚○○承認：當天乃未○○打電話叫伊到場，
    伊徒手毆打周昱宏、未○○持刀砍傷周昱宏等情，已如前述
    ，但其於警詢、偵訊中均稱：伊不認識其餘動手毆打之7 、
    8 人，亦不知何人開槍（見90年度偵字第13321 號卷第11 4
    頁、90年度偵字第16694 號卷第141 頁反面），並未指稱被
    告辛○○、午○○參與毆打犯行。另共同被告壬○○固於警
    詢時供稱：「我有看到『阿儒』開槍，『小朱』和『阿華』
    持刀砍人」、「（問：『阿華』和『小朱』持刀砍人你是否
    親眼目睹？當時他們那隻手持刀？持用何種刀？）我親眼目
    睹他們兩人持刀砍人，都是用右手拿刀，持用開山刀，兩人
    使用同一種類型的開山刀」（見大安分局卷第15、16頁），
    但此與證人朱晏麟指稱：開槍之人為被告辛○○云云，及共
    同被告庚○○所述：未○○持刀、開槍之人非未○○等節迥
    異，3 名在場之人所述均不相同，實難遽認為真。
  共同被告壬○○又證述被告午○○在場持刀砍傷周昱宏，惟
    被告午○○辯稱：當日凌晨4 時之前，即陪同其叔叔華明山
    拜祖先，並驅車前往桃園縣龜山鄉訂婚一事，亦經證人華明
    山到庭證述：「隔天4 月21日早上4 點多，我們訂婚的習俗
    是訂婚之前要拜祖先才出門，所以他跟著我們，他父親也有
    從臺北來，他父親還叫他起床」、「5 點出發去我未婚妻桃
    園龜山鄉的家裡，舉行訂婚儀式，中午請客，兩點多回來」
    「（問：從4 月21日早上4 點，到下午兩點這段期間，午○○都跟你在一起？）是」（見原審卷一第261 頁），並提出
    其訂婚照片3 張附卷足考（見原審卷一第286 頁），則被告
    午○○是否於90年4 月21日凌晨4 時許在「音速檸檬PUB 」
    前參與毆打周昱宏之犯行，非無合理懷疑。
  綜上，告訴人周昱宏證詞前後不一；證人朱晏麟指認被告辛○○亦難遽信；證人陳冠宇、鄒元、位宗紘、林明賢、丁○○均無法確認何人傷害周昱宏；共同被告庚○○、壬○○就
    何人持刀、何人持槍之陳述，亦有不合。基此，上開各項積
    極證據各有瑕疵，難以相互佐證，自難採為認定被告辛○○
    、午○○共同砍傷周昱宏犯行之判斷基礎。此外，復查無其
    他積極證據足證明被告辛○○、午○○有何傷害周昱宏之犯
    行，其中被告午○○提出當時不在場之證明方法，就公訴意
    旨指其之傷害犯行尚有合理懷疑。從而，揆諸前揭法條規定
    及最高法院判例、判決之說明，被告辛○○、午○○此部分
    傷害罪嫌無法證明，原審因之就該部分為其二人無罪之諭知
    ，核無不合。
  上訴意旨雖以：證人周昱宏於審理中已明確認被告辛○○有
    參與傷害犯行，核與證人朱晏麟於警詢所述情節相符，而僅
    就被告辛○○持何種兇器所述不符，此乃因現場參與毆打周
    昱宏之人數眾多，所持器械均不同之故；然再參酌證人林明
    賢於警詢中亦指稱係被告辛○○持槍，故由上開證人之證詞
    相互參酌，應可認被告辛○○係當時持槍之人。而原審僅以
    上開證人所述歧述而認證人所言全然不可採，其取證亦違論
    理法則。至共同被告壬○○已明確指稱被告午○○在場持刀
    砍傷等情，既共同被告壬○○與被告午○○毫無恩怨，自無
    構陷之理。原審採信證人華明山之證詞，而認被告午○○當
    天不在場，然證人華明山既與被告午○○有親屬關係，其所
    述顯有迥護被告午○○之虞，且其所提出之照片二紙僅可證
    明當日中午證人華明山確有舉行訂婚儀式，無法證明被告午
    ○○於當日凌晨4 時確有陪同證人華明山祭祖，是原審此部
    分之證據取捨亦有不當云云。
  惟上揭證人及共同被告所述何以不足採信，已見前述，且起
    訴書及補充理由書均指稱係不詳姓名之人持槍，顯亦不採上
    開證人之供詞，檢察官執為上訴理由，自有誤會。上訴仍執
    陳詞指摘原判決就此部分不當，難認有理由，亦應予駁回。
四、被告午○○經合法傳喚，無正當理由不到庭，爰不待其陳述
    ，逕行判決。
據上論斷，應依刑事訴訟法第369 條第1 項前段、第364 條、第
299 條第1 項前段、第300 條、第368 條、第371 條，槍砲彈藥
刀械管制條例第7 條第4 項、第12條第4 項，刑法第2 條第1 項
、第11條前段、第55條、刑法第277 條第1 項、第304 條第1 項
、第305 條、第42條第3 項、第38條第1 項第1 款，修正前刑法
第28條、第41條第1 項前段、第51條第5 款，中華民國九十六年
罪犯減刑條例第2 條第1 項第3 款、第7 條、第9 條，罰金罰鍰
提高標準條例第1 條前段、修正前罰金罰鍰提高標準條例第2 條
第1 項，判決如主文。
本案經檢察官張金塗到庭執行職務。
中    華    民    國    97    年    6     月    19    日
            刑事第十五庭  審判長法  官  吳昭瑩
                                法  官  蘇隆惠
                                法  官  李正紀
以上正本證明與原本無異。
槍砲部分如不服本判決，應於收受送達後十日內向本院提出上訴
書狀，其未敘述上訴之理由者並得於提起上訴後十日內向本院補
提理由書（均須按他造當事人之人數附繕本）。
其餘不得上訴。
                                書記官  鄭信昱
中    華    民    國    97    年    6     月    19    日
附錄：本案論罪科刑法條全文
槍砲彈藥刀械管制條例第7條
未經許可，製造、販賣或運輸火砲、肩射武器、機關槍、衝鋒槍
、卡柄槍、自動步槍、普通步槍、馬槍、手槍或各類砲彈、炸彈
、爆裂物者，處死刑、無期徒刑或7 年以上有期徒刑；處徒刑者
，併科新臺幣3千 萬元以下罰金。
未經許可，轉讓、出租或出借前項所列槍砲、彈藥者，處無期徒
刑或 5 年以上有期徒刑，併科新臺幣 1 千萬元以下罰金。
意圖供自己或他人犯罪之用，而犯前二項之罪者，處死刑或無期
徒刑；處徒刑者，併科新臺幣 5 千萬元以下罰金。
未經許可，持有、寄藏或意圖販賣而陳列第 1 項所列槍砲、彈藥
者，處 5 年以上有期徒刑，併科新臺幣 1 千萬元以下罰金。
第 1 項至第 3 項之未遂犯罰之。
槍砲彈藥刀械管制條例第12條
未經許可，製造、販賣或運輸子彈者，處1 年以上7 年以下有期
徒刑，併科新臺幣5 百萬元以下罰金。
未經許可，轉讓、出租或出借子彈者，處6 月以上5 年以下有期
徒刑，併科新臺幣3 百萬元以下罰金。
意圖供自己或他人犯罪之用，而犯前2 項之罪者，處3 年以上10
年以下有期徒刑，併科新臺幣7 百萬元以下罰金。
未經許可，持有、寄藏或意圖販賣而陳列子彈者，處5 年以下有
期徒刑，併科新臺幣3 百萬元以下罰金。
第1 項至第3 項之未遂犯罰之。
中華民國刑法第277條
傷害人之身體或健康者，處 3 年以下有期徒刑、拘役或 1 千元
以下罰金。
犯前項之罪因而致人於死者，處無期徒刑或 7 年以上有期徒刑；
致重傷者，處 3 年以上 10 年以下有期徒刑。
中華民國刑法第304條
以強暴、脅迫使人行無義務之事或妨害人行使權利者，處三年以
下有期徒刑、拘役或3 百元以下罰金。
前項之未遂犯罰之。
中華民國刑法第305 條
以加害生命、身體、自由、名譽、財產之事，恐嚇他人致生危害
於安全者，處2 年以下有期徒刑、拘役或3 百元以下罰金。


司法院資訊處製作；財團法人民間司法改革基金會備份。
